臺灣臺中地方法院刑事判決　　　　　　　　　　　　九十三年度易字第二三六二號
　　公　訴　人　臺灣臺中地方法院檢察署檢察官
　　被　　　告　戊○○
右列被告因妨害名譽案件，經檢察官提起公訴（九十三年度偵字第一六三八九號），
本院判決如左：
    主  文
戊○○無罪。
    理  由
一、公訴意旨略以：被告戊○○與告訴人乙○○均為臺中市荷蘭世界理容院之服務小
    姐，二人曾因細故發生爭執，被告基於意圖散布於眾之妨害名譽概括犯意，先於
    民國九十二年十一、十二月間，在電話中向丁○○陳述略以：「乙○○有跟很多
    男人出去洗溫泉援交，一次二萬多元」，又於九十二年十一月間起至九十三年二
    月間止，陸續打電話給告訴人之母丙○○○陳述略以：「乙○○跟男人去洗溫泉
    及援交」等足以毀損告訴人名譽之事，案經告訴人告訴偵辦；因認被告涉犯刑法
    第三百十條第一項之誹謗罪嫌云云。
二、按犯罪事實應依證據認定之，無證據不得認定犯罪事實；不能證明被告犯罪或其
    行為不罰者，應諭知無罪之判決，刑事訴訟法第一百五十四條第二項、第三百零
    一條第一項分別定有明文。而刑事訴訟法上所謂認定犯罪事實之證據，係指足以
    認定被告確有犯罪行為之積極證據而言，該項證據自須適合於被告犯罪事實之認
    定，始得採為斷罪資料，最高法院二十九年上字第三一０五號著有判例。又認定
    犯罪事實所憑之證據，無論係直接證據或間接證據，其為訴訟上之證明，須於通
    常一般之人均不致有所懷疑，而得確信其為真實之程度者，始得據為有罪之認定
    ，倘其證明尚未達到此一程度，而有合理之懷疑存在，復無其他調查途徑可尋，
    法院即應為無罪之判決，最高法院七十六年臺上字第四九八六號著有判例。
三、公訴人認被告涉有誹謗之罪嫌，無非係以：右揭犯罪事實，業據告訴人指訴甚詳
    ，復有證人丁○○、丙○○○具結後之證言附卷可參等，資為論據。
四、訊據被告堅詞否認有何誹謗之犯行，辯稱：伊從未提過告訴人與男人從事援交之
    事，洗溫泉之事，係告訴人自己講出來的，伊並不知道告訴人母親之電話，如何
    打電話告知此事，而丁○○係告訴人之朋友，或許因為伊曾經傳簡訊給丁○○之
老婆，告知告訴人曾經介紹過二位女友予丁○○認識及告訴人與丁○○在一起五
    年之事，以致丁○○對伊不滿，伊並無誹謗告訴人名譽之行為等語。
五、經查：
    （一）按刑法誹謗罪之成立，除行為人在客觀上有指摘或傳述足以毀損他人名譽
          之事實外，尚須主觀上有毀損他人名譽之故意，方具構成要件該當性，而
          行為人是否具有主觀構成要件之故意，尚須依當時具體情況客觀判斷之。
          而證據法則上，倘無證據足證行為人係出於惡意所為，即應推定其係以善
          意為之，此即所謂「真正惡意原則」之主要意涵。職此，行為人是否確有
          誹謗之事實，端視其是否有誹謗之故意及所描述是否屬實而定。倘無證據
          證明行為人有誹謗之故意，或有相當證據足徵行為人所述屬實或有相當理
          由確信所述屬實，而難謂其有真正惡意，除有具體反證外自應推定係出於
          善意為之（參照臺灣宜蘭地方法院九十一年度自字第二號刑事判決）。此
          理，於本案中判斷被告是否對於證人丁○○、丙○○○散布足以損害告訴
          人名譽之不實情事，應可採為相同之論斷標準。
    （二）告訴人指訴被告誹謗名譽之具體事證，主要係以證人丁○○及丙○○○之
          證述內容為據，惟證人丁○○於本院審理中陳稱平日經常前往理容院捧告
          訴人之場（參照本院卷第四八頁），且證人丁○○會與告訴人轉述此事，
          可見證人丁○○與告訴人之私交甚篤；而證人丙○○○係告訴人之母親，
          母女至親之血緣關係，母親保護子女之情，不在話下；因此，本案中告訴
          人指訴被告為誹謗行為之對象證人丁○○、丙○○○，均係告訴人之親友
          ，屬於特定之對象，非不特定之多數人，則被告縱有對證人丁○○、卓陳
          阿玉表達任何意見，亦與散布於眾之誹謗罪構成要件不相符合。再以，對
          於證人丁○○、丙○○○指稱被告曾經在電話中告知告訴人與男人援交之
          事，然依據告訴人提出之電話通話錄音帶，不論係被告與證人丁○○之通
          話，或是被告與證人丙○○○之通話，實際上均係證人丁○○、丙○○○
          主動撥打電話予被告，而證人丙○○○部分，更係告訴人主動撥通被告電
          話後，再交予證人丙○○○與被告交談，既非被告主動撥打電話，何來故
          意散布毀損名譽言論之意圖。
    （三）又觀諸告訴人提出之錄音譯文，證人丙○○○係藉故主動提及被告曾經表
          示告訴人與男人在一起或援交之事，並加以質問，而被告予以否認後，證
          人丙○○○卻一再追問此事，對此，被告若確有故意散布妨害告訴人名譽
          之言論，何以證人丙○○○於電話中並未直接質疑被告，卻係以詢問之方
          式，確認被告是否曾經向證人丁○○提過，且證人丙○○○於電話中亦未
          表示個人曾經親耳聽聞被告為妨害名譽之言論，對於證人丙○○○之證詞
          已然可疑；再者，對於證人丙○○○於偵查中證稱：「從九十二年十一月
          間至今年二月間，戊○○常常打電話給我，告訴我他會報復我女兒，他說
          我女兒乙○○跟男人去洗溫泉及援交，我問他有無證據，他無法拿出，他
          說他恨我女兒。」等語（參照偵查卷第五十頁），對照告訴人提出之被告
          與證人丙○○○之對話錄音內容，證人丙○○○並未明確表示被告曾經對
          其提過告訴人與男人援交之事，證人丙○○○僅係質問被告關於丁○○所
          述曾經聽聞被告提及告訴人和男人在一起之事，證人丙○○○之證述內容
          與告訴人所提出之錄音帶內容所呈現之狀況截然不符；況且，該錄音帶內
          容，明顯呈現係經由證人丙○○○蓄意引誘下所為之陳述，並無相關事證
          ，足以認定被告是出於誹謗他人名譽之意圖而出此言論，則告訴人刻意錄
          製收集而成之錄音帶及譯文內容及證人丙○○○之證述內容，是否足供為
          認定被告有罪之具體事證，即有斟酌之餘地。
    （四）再以，依據告訴人所提出被告與證人丁○○間之錄音譯文內容觀之，被告
          縱有對於證人丁○○主動提及告訴人有男人援交之事，然被告亦係出於發
          洩不滿情緒，並無蓄意誹謗告訴人名譽之情，蓋因證人丁○○於偵查中證
          稱：「約九十二年十一、十二月間，戊○○打電話到我臺北市○○路○段
          一三五號二樓的金順慶實業有限公司給我，我是公司負責人，戊○○說卓
          秀惠有跟很多男人出去洗溫泉援交，一次二萬多元，戊○○只跟我講過一
          次，我確實有接到戊○○的電話，戊○○這樣說時，當時我並沒有回答他
          ，隔一、二天我來臺中，再告訴乙○○。」等語（參照偵查卷第四九頁）
          ，證人丁○○於本院審理中表示，被告可能係為破壞其與告訴人間之關係
          而出此言（參照本院卷第四八頁），衡情以觀，被告若係為挑撥離間證人
        丁○○與告訴人之感情而故意造謠，然被告既未對外散布，顯無構成誹謗
          罪之可能。而證人丙○○○雖於本院審理中證稱被告屢次打電話向伊表示
          遭男人拋棄，都是告訴人所害，因而提及告訴人行為更亂來並與男人洗溫
          泉援交之情（參照本院卷第五十、五一頁），證人丙○○○所述，縱係屬
          實，亦明顯可知被告係出於發洩怨氣所為之陳述，並無出於蓄意毀損告訴
          人名譽之意思，更徵被告並無誹謗告訴人名譽之真正惡意可言。
    （五）綜上所述，佐以證人甲○○於本院審理中到庭結證稱並未聽聞被告提出告
          訴人有援交之情事，僅提過告訴人有做外場、和客人出去吃飯，這些事情
          ，告訴人自己也有提過等情（參照本院卷第五二、五三頁），被告既未對
          外提及或大肆宣揚告訴人與男人援交之事，即與「意圖散布於眾而指摘或
          傳述足以毀損他人名譽之事」之誹謗罪構成要件不相符合。退步言之，縱
          認被告曾經對於證人丁○○、丙○○○提及告訴人洗溫泉援交之事，亦因
          被告之動機，係出於發洩不滿之情緒，並無誹謗告訴人名譽之主觀惡意存
          在，且陳述之對象僅限於告訴人熟識之特定親友，亦無散布於眾之可能，
          更無從成立誹謗名譽之可能。此外，復查無其他積極證據足資證明被告有
          何惡意誹謗告訴人名譽之意圖及行為，其前揭犯罪應屬不能證明，揆諸首
          揭規定及判例意旨，爰為無罪判決之諭知。
據上論斷，應依刑事訴訟法第三百零一條第一項，判決如主文。
中      華      民      國      九十四      年    一    月     十九     日
                                臺灣臺中地方法院刑事第五庭
                                    審判長法  官  梁堯銘
                                          法  官  劉麗瑛
                                          法  官  巫淑芳
右正本證明與原本無異。
如不服本判決，應於送達後十日內向本院提出上訴狀（須附繕本），上訴於臺灣高等
法院臺中分院。
                                          書記官
中      華      民      國      九十四      年    一    月     十九     日
